【裁判字號】    97,易,987
【裁判日期】    981009
【裁判案由】    詐欺
【裁判全文】
臺灣雲林地方法院刑事判決               97年度易字第987號
公  訴  人  臺灣雲林地方法院檢察署檢察官
被      告  乙○○
上列被告因詐欺案件，經檢察官提起公訴（97年度偵字第3789號
），本院判決如下：
    主  文
乙○○無罪。
    理  由
一、公訴意旨略以：被告乙○○（原名林政言）知悉不法犯罪集
    團經常要求被害人將被騙之款項匯入其所使用之人頭帳戶，
    以掩飾其詐欺取財之犯罪所得，並藉此逃避檢警人員之追緝
    ，且預見向其取得存摺、提款卡等帳戶資料之人，會以其帳
    戶作為此類詐欺取財之不法所用，竟仍基於幫助詐欺取財之
    不確定故意，容任他人使用其帳戶，以遂行詐騙他人財物之
    犯行，於民國97年3 月間某日，將其所申設之臺灣郵政股份
    有限公司雲林郵局古坑分行（下稱古坑郵局）帳戶（帳號：
    00000000000000號）之提款卡（含密碼），在不詳地點，交
    付並告知予其朋友甲○○（另由臺灣南投地方法院檢察署偵
    辦），其後甲○○再將前開提款卡（含密碼）交付予真實姓
    名年籍不詳之詐欺集團成員使用，容任他人作為詐欺取財之
    工具。嗣該真實姓名年籍不詳之成年人取得前開提款卡（含
    密碼）後，即與其所屬之犯罪集團成員共同意圖為自己不法
    所有之詐欺犯意聯絡，由該犯罪集團中之成員先於97年6 月
    13日18時15分許，撥打電話予被害人丁○○佯稱：其為奇摩
    網拍職員，以將丁○○轉帳之金額誤弄成分期付款為由向其
    施詐，致丁○○陷於錯誤，於同日18時47分許，以自動櫃員
    機匯款方式，將其所有新台幣（下同）12,983元匯入被告乙○○所申設之上開帳戶；該犯罪集團中之成年成員復於97
    年6 月13日18時30分許，撥打電話予被害人丙○○佯稱：其
    為東森購物台之服務人員，以分期付款為由向丙○○施詐，
    致丙○○陷於錯誤，於同日19時26分許，以自動櫃員機匯款
    方式，將其所有6,123 元匯入乙○○所申設之上開帳戶，而
    後丁○○、丙○○察覺有異，報警處理。因認被告涉犯刑法
    第30條、第339 條第1 項之幫助詐欺取財罪嫌。
二、按犯罪事實應依證據認定之，無證據不得認定犯罪事實，不
    能證明被告犯罪者，應諭知無罪之判決，刑事訴訟法第154
    條第2 項、第301 條第1 項分別定有明文。又刑事訴訟法第
    161 條第1 項規定：檢察官就被告犯罪事實，應負舉證責任
    ，並指出證明之方法。因此，檢察官對於起訴之犯罪事實，
    應負提出證據及說服之實質舉證責任。倘其所提出之證據，
    不足為被告有罪之積極證明，或其指出證明之方法，無從說
    服法院以形成被告有罪之心證，基於無罪推定之原則，自應
    為被告無罪判決之諭知，最高法院92年臺上字第128 號判例
    可資參照。
三、公訴意旨認被告涉犯幫助詐欺取財罪嫌，無非係以被害人丁○○、丙○○於警詢時之陳述、被害人丁○○台新銀行自動
    櫃員機交易明細表、被害人丙○○合作金庫自動櫃員機交易
    明細表、臺灣郵政股份有限公司雲林郵局97年6 月20日雲營
    字第0975000836號函、局號：000000-0，帳號：000000-0之
    查詢帳戶最近交易資料、客戶基本資料、開戶申請書各1 份
    等，為其主要論據。
四、訊據被告供稱上開古坑郵局（帳號：00000000000000號）帳
    戶為其本人所申辦設立，並於97年3 月份時，將上開帳戶之
    提款卡及密碼交付並告知其朋友甲○○等情，惟堅詞否認有
    幫助詐欺取財之犯行，並辯稱：其與甲○○是同事，因為甲○○說老婆要寄錢，所以向被告借提款卡，其覺得自己的同
    事不會有問題，不知最後會被作為詐欺取財工具，其並無幫
    助詐欺之故意等語。經查：
  (一)上開古坑郵局（帳號：00000000000000號）帳戶為被告乙○○本人於96年7 月17日所申辦設立，被告乙○○並於97年3
    月份將上開帳戶之提款卡及密碼，交付並告知予其朋友甲○○。嗣於97年6 月13日18時15分許，被害人丁○○因接到詐
    欺集團成員撥打電話向其詐騙，致丁○○陷於錯誤，於同日
    18時47分許，以自動櫃員機匯款方式，將12,983元匯入被告
    乙○○上開帳戶內；另於97年6 月13日18時30分許，被害人
    丙○○因接到詐欺集團成員撥打電話向其詐騙，致丙○○陷
    於錯誤，於同日19時26分許，以自動櫃員機匯款方式，將
    6,123 元匯入被告乙○○上開帳戶等事實，業據被害人丁○○於97年6 月13日、被害人丙○○於97年6 月13日警詢陳述
    （警卷第5 頁至第10頁）甚詳，復有丁○○台新銀行自動櫃
    員機交易明細表、丙○○合作金庫自動櫃員機交易明細表、
    臺灣郵政股份有限公司雲林郵局97年6 月20日雲營字第
    0975000836號函、局號：000000-0，帳號：000000-0之查詢
    帳戶最近交易資料、客戶基本資料、開戶申請書各1 份（警
    卷第8 頁、第11頁至第15頁）在卷可憑，且為被告乙○○所
    不否認，此部分之事實應堪認定。
  (二)觀之被告所稱朋友「阿豪」甲○○確有其人，且經本院傳喚
    於98年2 月20日到庭證稱：其因為在外地工作身上沒有卡片
    ，確實有向被告乙○○借用上開帳戶提款卡供家人匯款，當
    時沒有說何時歸還，之後離職沒有繼續與被告在同家公司工
    作，卡片就一直放在身上，離職回埔里時還有見到乙○○，
    當時卡片還在，其並有向乙○○說回臺北後會歸還，但是於
    97年6 月時上臺北工作，提款卡與其個人之身分證、駕照等
    就一起遺失，其事後有申報遺失並補辦證件等語（本院卷第
    45頁至第49頁）。且經本院函詢交通部公路總局台中區監理
    所南投監理站及南投監理站埔里分站、南投縣埔里鎮戶政事
    務所，上開南投監理站埔里分站98年3 月4 日中監埔字第
    0980027456號函與南投監理站98年3 月4 日中監投字第
    0980003372號均函覆：甲○○於97年9 月16日申請並補發小
    型汽車駕駛執照等語（本院卷第72頁至第74頁），上開戶政
    事務所98年3 月4 日埔字第0980000708號函覆：甲○○於97
    年8 月11日申請並補發國民身分證等情（本院卷第75頁、第
    77頁），衡諸一般販賣或出租帳戶犯罪型態，倘被告乙○○
    係故意託由甲○○將其上開帳戶之提款卡、密碼交付予詐騙
    集團成員使用，甲○○本人事後無須刻意謊報遺失掩飾犯行
    ，並大費周章地連自己之身分證、駕照等均一併申請補發，
    此乃不合情理之處。
  (三)其次，被告甲○○於98年2 月3 日審理時提出上開帳戶之存
    摺、印章，並未一同交付予甲○○或遺失、甚至落入詐欺集
    團成員手中等情，有經本院扣案上開帳戶存摺與印章可憑（
    本院卷證物袋），故此與詐欺集團成員收購帳戶時一般均會
    一併收取存摺、印章、提款卡及密碼之常情不符。蓋詐騙之
    所得金額倘超過提款機得提領之範圍，詐欺集團成員為求時
    效，通常會利用車手以存摺、印章進行臨櫃提款之方式取款
    。且詐欺集團成員未一同收購帳戶存摺與印章，被告可以輕
    易憑其所持有之存摺及印章，將所交付之提款卡掛失並重新
    申請，可能導致詐欺集團無從領取詐騙所得財物，此舉應非
    詐欺集團成員所可容認。故本件既然嗣後僅有被告乙○○上
    開帳戶提款卡及密碼落入詐欺集團成員手中，是否為被告轉
    由甲○○交付提供予詐欺集團成員使用，則非屬無疑。
  (四)再觀諸被告乙○○之帳戶交易資料情形（本院卷第79頁），
    詐欺集團成員於97年6 月13日詐騙被害人丁○○、丙○○，
    而上開被害人同日匯入款項後，旋即於同日將詐騙金額以提
    款卡提領（CHS 自動提款機提款）得手，可知其係透過即時
    匯入、提出之方式，減少被告掛失帳戶甚或報警處理之風險
    ；又為避免上開風險，詐欺集團成員一旦取得可使用之帳戶
    ，必然旋即用於詐騙，並於被害人匯款後快速提領，增加得
    來不易人頭帳戶之使用效能，同時減少無法提領之風險。然
    被告乙○○與甲○○均稱，係於97年3 月份時，將上開帳戶
    之提款卡及密碼交付甲○○使用等情，直到97年6 月13日詐
    欺集團成員方用以詐騙被害人丁○○、丙○○。是本件同日
    快速提領之情形，雖與一般詐欺集團成員使用人頭帳戶情況
    無異，但於97年3 月份後至97年6 月13日，卻無其他人遭受
    詐騙而匯款情形，並不合理。因而，被告乙○○於97年3 月
    份交付上開帳戶予甲○○時，是否即是將帳戶轉手予詐欺集
    團成員使用，存有可疑。
  (五)又被告乙○○供稱，甲○○為同事，其知悉甲○○約66年出
    生、南投人、似涉有槍砲案件前科，顯然並非對於甲○○一
    無所知，而有一定程度之瞭解，倘其係基於與證人甲○○之
    同事信賴關係，主觀上認為上開帳戶資料僅係要供其家人匯
    款使用，對於上開帳戶資料是否可能會遭甲○○在未告知之
    情況下，逕自提供予詐欺集團成員使用於詐騙被害人等情，
    實在無從預見，則僅憑經驗法則，遽行推論被告必然具有幫
    助詐欺之主觀不確定故意即稍嫌速斷。
五、綜上所述，本件被告乙○○，並將所開設之上開帳戶提款卡
    、密碼等物交付甲○○使用，嗣後被害人丁○○、丙○○即
    分別遭詐欺集團成員撥打電話詐騙而匯款等情，固有可疑，
    惟因前述各情，仍難認定被告乙○○交付上開帳戶提款卡有
    幫助詐欺取財之故意存在，而難以幫助詐欺取財相繩，是公
    訴意旨所提出之證據，或其指出證明之方法，未能使本院之
    心證達到確信其為真實之程度，就被告乙○○是否涉犯本件
    犯行，仍有合理懷疑之存在。從而，揆諸上開說明，依「罪
    證有疑，利於被告」之證據法則，應諭知被告無罪之判決。
六、據上論斷，應依刑事訴訟法第301 條第1 項，判決如主文。
本案經檢察官陳詠薇到庭執行職務
中    華    民    國    98    年    10    月    9     日
        刑事第三庭        審判長法  官  林輝煌
                                法  官  張文俊
                                法  官  蕭雅毓
以上正本證明與原本無異。
如不服本判決應於收受判決後10日內向本院提出上訴書狀，並應
敘述具體理由；其未敘述上訴理由者，應於上訴期間屆滿後20日
內向本院補提理由書（均須按他造當事人之人數附繕本）。「切
勿逕送上級法院」。
                                書記官  鍾宜津
中    華    民    國    98    年    10    月    9     日


司法院資訊處製作；財團法人民間司法改革基金會備份。
